臺灣高等法院刑事裁定
110年度再字第6號
抗  告  人
即  被  告  杜偉豪



上列抗告人因違反毒品危害防制條例案件，對於本院110年度毒
抗字第315號，中華民國110年3月17日確定裁定（原審案號：臺
灣新北地方法院110年度毒聲字第333號）聲請重新審理，本院重
新審理後，裁定如下：
    主  文
抗告駁回。
    理  由
一、本件抗告人即被告杜偉豪因施用第二級毒品甲基安非他命，
    經原審法院以109年度毒聲字第1132號裁定將其送觀察、勒
    戒後，經法務部○○○○○○○○附設勒戒處所認有繼續施用毒品之
    傾向，有該所110年1月19日新戒所衛字第11007001730號函
    檢附之被告「有無繼續施用毒品傾向證明書」及「有無繼續
    施用毒品傾向評估標準紀錄表」可稽，爰依毒品危害防制條
    例第20條第2項之規定，裁定令被告入戒治處所施以強制戒
    治，其期間為6個月以上，至無繼續強制戒治之必要為止，
    但最長不得超過1年等語。聲請人提起抗告後，經本院於110
    年3月17日，以110年度毒抗字第315號裁定，認原審以檢察
    官之聲請合於法律規定，依毒品危害防制條例第20條第2項
    規定，裁定被告令入戒治處所施以強制戒治，其期間為6個
    月以上，至無繼續強制戒治之必要為止，但最長不得逾1年
    ，經核並無不合，抗告意旨徒以前詞指摘原裁定不當，為無
    理由，而應予駁回確定在案。
二、被告杜偉豪原聲請重新審理之意旨則略以：「有無繼續施用
    毒品傾向評估標準紀錄表」及「有無繼續施用毒品傾向評估
    標準說明手冊」已於民國110年3月26日經法務部修正公布，
    關於 「前科紀錄與行為表現 」第1項之「毒品犯罪相關司
    法紀錄」計分上限已由每筆10分總分布涉上限修正為每筆5
    分總分上限10分，第3項「其他犯罪相關紀錄」計分方式已
    由每筆2分總分不設上限，修正為每筆2分總分上限10分，有
    法務部於110年3月26日以法矯字第11006001760號函修正頒
    布「有無繼續施用毒品傾向評估標準紀錄表」、「有無繼續
    施用毒品傾向評估標準評分說明手冊」，懇請依修正後之規
    定重新審理，並停止戒治等語。嗣經本院於110年4月19日以
    110年聲再字第196號裁定重新審理，並停止強制戒治之執行
    在案。
三、按法院認為無重新審理之理由，或程序不合法者，應以裁定
    駁回之；認為有理由者，應重新審理，更為裁定，毒品危害
    防制條例第20條之1第4項前段、中段定有明文。查本件原裁
    定及本院駁回抗告裁定所依據之「有無繼續施用毒品傾向評
    估標準紀錄表」及「有無繼續施用毒品傾向評估標準說明手
    冊」，係法務部○○○○○○○○附勒戒所依據相關專業知識經驗人
    士，於抗告人觀察、勒戒期間，依其本職學識就聲請人之前
    科紀錄及行為表現、臨床評估及社會穩定度等因素所為之綜
    合判斷，其評估依據詳實並具有科學驗證，依當時有效之評
    估標準所得之結論，由形式上觀察並無擅斷或濫權等明顯不
    當之情事。嗣法務部雖已修正「有無繼續施用毒品傾向評估
    標準紀錄表」及「有無繼續施用毒品傾向評估標準說明手冊
    」，其中關於「毒品犯罪相關司法紀錄」、「其他犯罪相關
    紀錄」等項目均改以總分上限為計分方式，並已於110年3月
    26日起公布實施。惟法務部上開就「有無繼續施用毒品傾向
    評估標準紀錄表」及「有無繼續施用毒品傾向評估標準說明
    手冊」之修正，性質上應屬於法規命令之變更，則上開「有
    無繼續施用毒品傾向評估標準紀錄表」及「有無繼續施用毒
    品傾向評估標準說明手冊」修正後，依新標準重新評估，若
    有合於刑法第2條第3項所稱「法律有變更，不施以保安處分
    者，應免其保安處分之執行」之情形，檢察官自應本於職權
    停止強制戒治之執行，釋放被告，如檢察官未為前述處置，
    被告亦得依刑事訴訟法第484條規定，向諭知該裁判之法院
    對檢察官所為強制戒治之執行指揮聲明異議，以資救濟。　
四、綜上所述，本件經本院重新審理後，認原審裁定適用裁定當
    時有效之法規命令評估後之上開「有無繼續施用毒品傾向評
    估標準紀錄表」、「有無繼續施用毒品傾向評估標準評分說
    明手冊」，認被告有繼續施用毒品之傾向而裁定施予強制戒
    治及本院駁回被告抗告裁定所依據當時有效之法規命令，認
    事用法並無違誤，聲請意旨主張應依法務部110年3月26日修
    正公布之「有無繼續施用毒品傾向評估標準紀錄表」及「有
    無繼續施用毒品傾向評估標準說明手冊」重新評估聲請人有
    無繼續施用毒品之傾向，並無理由，爰更為裁定如主文所示
    。
五、據上論斷，應依毒品危害防制條例第20條之1第4項中段之規
    定，裁定如主文。
中　　華　　民　　國　　110 　年　　5 　　月　　27　　日
                  刑事第十九庭  審判長法　官  曾淑華
　　　　　　　　　　　　　　　　　　　法  官  許文章
　　　　　　　　　　　　　　　　　　　法  官  陳文貴
以上正本證明與原本無異。
不得抗告。
                                      書記官  俞妙樺
中　　華　　民　　國　　110 　年　　5 　　月　　27　　日